【裁判字號】    90,交易,11
【裁判日期】    900216
【裁判案由】    過失致死
【裁判全文】
臺灣花蓮地方法院刑事判決                            九十年度交易字第一一號
    公  訴  人  臺灣花蓮地方法院檢察署檢察官
    被      告  甲○○
    選任辯護人  曾泰源律師
右列被告因過失致死案件，經檢察官提起公訴（八十九年度偵字第一一四０號），本
院判決如左：
    主  文
甲○○因過失致人於死，處有期徒刑伍月，如易科罰金，以參佰元折算壹日。
    事  實
一、甲○○於民國（下同）八十八年十二月十四日凌晨二時十分許，駕駛車號Ｕ六－
    八五四六號自用小客車，沿花蓮縣壽豐鄉○○村○○○○路由北往南方向行駛，
    行經該路二三○公里六五○公尺處，原應注意汽車駕駛人駕駛汽車應注意車前狀
    況，隨時採取必要安全措施，並應注意駕駛汽車行經郊外道路其車速不得超過六
    十公里等規定，而依當時天候雖係雨天，夜間有照明設備，路面狀態濕潤但無缺
    陷，無障礙物，視距良好等情形以觀，並無不能注意之情事，詎其竟疏未注意車
    前狀況，且減速慢行作隨時停車準備，猶以時速高達八十公里之車速行駛，適有
    在前方由張右昇騎乘車號ＧＲＰ－三六五號機車搭載駱芃君因未注意車前狀況，
    不慎撞及停放在該處不詳車號自用小貨車左後側跌倒於路中受傷，張右昇乃起身
    於路中欲攔車求助，甲○○見狀後竟未減速慢行，作隨時停車準備，猶以上揭高
    速行駛，不慎直接撞擊張右昇，張右昇因本件車禍導致顱內出血不治死亡。甲○
    ○於肇事後則留於現場，於處理警員到場時自首坦承肇事，並接受審判。
二、案經甲○○自首及臺灣花蓮地方法院檢察署檢察官據報相驗後自動檢舉偵查起訴
    。
    理  由
一、右揭犯罪事實，業據被告甲○○於本院審理時坦承有超速且未注意車前狀況，減
    速慢行以致撞及被害人張右昇之過失，且有花蓮縣警察局吉安分局平和派出所相
    驗案件初步調查報告表、道路交通事故調查報告表、現場照片二十八張等在卷可
    稽，而被害人張右昇確因本件車禍導致顱內出血不治死亡，亦經檢察官督同法醫
    師相驗屬實，製有勘驗筆錄、驗斷書、相驗屍體證明書等在卷為證。按汽車行駛
    時，駕駛人應隨時注意車前狀況，並採取必要之安全措施；又汽車行車速度於無
    標誌者，在郊外道路時速不得超過六十公里，分別為道路交通安全規則第九十四
    條第三項、第九十三條第一項第一款定有明文。被告領有駕駛執照，駕車於上開
    路段行駛，本即應注意道路交通安全規則上開規定，而依案發當時天候雖係雨天
    ，惟夜間有照明設備，路面狀態濕潤但無缺陷，無障礙物，視距良好等情形以觀
    ，並無不能注意之情事，詎其竟疏未注意車前狀況，作隨時停車之準備，猶以時
    速高達八十公里之車速行駛，更甚之者，乃被告自承於三十公尺外已看見被害人
    在路上攔車（見相驗卷第二十四頁），竟不知減速慢行作煞車準備以避免撞上被
    害人，以致發生本件車禍，導致被害人張右昇因顱內出血不治死亡，其就本件事
    故之發生負有過失甚為明確。再者，本件車禍經送台灣省花東區車輛行車事故鑑
    定委員會鑑定之結果，亦為相同之認定，此有上開委員會之鑑定意見書乙份在卷
    可參。又被害人張右昇之死亡結果與被告之過失行為間並有相當之因果關係，本
    件事證已明，被告犯行洵堪認定，應予依法論科。
三、核被告所為，係犯刑法第二百七十六條第一項之過失致人於死罪。又被告於肇事
    後立即報警處理，坦承肇事並接受偵訊審判，有被告八十九年十二月十四日警訊
    筆錄在卷可按，並經證人即當時至現場處理本件車禍之員警乙○○證述纂詳，核
    與自首之要件相符，應依刑法第六十二條前段，減輕其刑。再查(一)按行為後法律
    有變更者，適用裁判時之法律；但裁判前之法律有利於行為人者，適用最有利於
    行為人之法律，刑法第二條第一項定有明文。且如易服勞役、易科罰金等法令之
    變更，亦有刑法第二條第一項規定之適用（最高法院二十四年七月刑庭總會決議
    、最高法院二十九年度上字第五二五號判例參照）。(二)經查，刑法第四十一條業
    於九十年一月四日修正，同年一月十日經總統公布實施，該條修正為：「犯最重
    本刑為五年以下有期徒刑之罪，而受六月以下有期徒刑或拘役之宣告，因身體、
    教育、職業、家庭之關係或因其他正當事由，執行顯有困難者，得以一元以上三
    元以下折算一日，易科罰金。但確因不執行所宣告之刑，難收矯正之效或難以維
    持法秩序者，不在此限。」「併合處罰之數罪，均有前項情形，其應執行之刑逾
    六月者，亦同」；較諸修正前刑法第四十一條規定：「犯最重本刑為三年以下有
    期徒刑以下之刑之罪，而受六月以下有期徒刑或拘役之宣告，因身體、教育、職
    業或家庭之關係，執行顯有困難者，得以一元以上三元以下折算一日，易科罰金
    」，就易科罰金部分，修正前後之法律對本案被告均無不同，是依據前開說明，
    本案自應適用裁判時即修正後之刑法第四十一條第一項前段規定，對被告諭知易
    科罰金之折算標準。爰審酌被告之犯罪動機、目的、駕車不注意相關交通安全規
    定，無視其他用路人之生命、財產安全，已預見被害人在路上攔車仍不注意減速
    避免憾事發生，猶以高達八十公里車速行駛，以致肇事剝奪被害人張右昇之生命
    法益，實為一般用路人所唾棄，且其就本件車禍應負全部之過失責任，並考量其
    尚未與被害人家屬達成民事和解，及其犯罪後已坦承有過失致死之行為，頗有悔
    意，惟終究不能彌補已剝奪被害人生命之缺憾等情，量處如主文所示之刑，並諭
    知易科罰金之折算標準。
據上論斷，應依刑事訴訟法第二百九十九條第一項前段，刑法第二百七十六條第一項
、第二條第一項前段、修正後第四十一條第一項前段、第六十二條前段，罰金罰鍰提
高標準條例第一條前段、第二條，判決如主文。
本案經檢察官李子春到庭執行職務。
中      華      民      國    九  十    年      二    月      十六      日
                              臺灣花蓮地方法院刑事庭
                                  法官  林  國  泰
右正本證明與原本無異。
如對本判決不服，應於送達後十日內，向本院提出上訴狀。（應抄附繕本）告訴人或
被害人如對於本判決不服者，應具備理由請求檢察官上訴，其上訴期間之計算係以檢
察官收受判決正本之日期為準。
                                  法院書記官
中      華      民      國    九  十    年      二    月    二十二      日
附錄本案判決論罪科刑法律條文：
刑法第二百七十六條第一項  因過失致人於死者，處二年以下有期徒刑、拘役或二千
                          元以下罰金。


司法院資訊處製作；財團法人民間司法改革基金會備份。
